【裁判字號】    98,抗,78
【裁判日期】    980413
【裁判案由】    假扣押
【裁判全文】
臺灣高等法院臺南分院民事裁定  98年度抗字第78號
抗  告  人  乙○○
上列抗告人因與相對人甲○○間聲請假扣押事件，對於中華民國
98年3月10日台灣雲林地方法院所為裁定（98年度裁全字第177號
），提起抗告，本院裁定如下：
    主  文
抗告駁回。
抗告訴訟費用新台幣壹仟元由抗告人負擔。
    理  由
一、本件原法院以：抗告人（即債權人）聲請對相對人甲○○之
    財產為假扣押，主張甲○○應與債務人王謝玉秧負連帶賠償
    責任乙節，未據其提出能即時調查之證據以釋明請求之原因
    （即釋明將來本案訴訟繫屬之請求權基礎）與假扣押原因，
    自屬不應准許等詞，因而裁定駁回抗告人對甲○○部分假扣
    押之聲請。抗告人對之提起抗告，則以：相對人與債務人王
    謝玉秧於民國50年3月30日結婚，於婚姻關係存續中之97年8
    月13日購買系爭6663-JZ自小客車（下稱系爭自小客車），
    而以王謝玉秧名義登記，為其聯合財產；玉冷電、王謝玉秧
    明知債務人即其子黃子揚無自小客車駕駛執照，不得駕駛自
    小客車，竟於98年2月6日15時10分許，由黃子揚駕駛系爭自
    小客車，附載伊子彭慶生等人，應注意而疏未注意，撞及雲
    林縣土庫鎮溪邊里聯美大橋邊，造成彭慶生送醫不治死亡，
    甲○○、王謝玉秧應與債務人負連帶賠償責任。乃債務人肇
    事後遲遲不願理賠，惟恐債務人隱匿財產，日後有不能強制
    執行或甚難執行之虞，為保全強制執行，願供擔保以代釋明
    ，聲請對甲○○之財產為假扣押；原裁定誤認伊未提出能即
    時調查之證據以釋明請求之原因，而駁回伊對甲○○假扣押
    之聲請，顯非合法云云，為其論據。
二、按債權人就金錢請求或得易為金錢請求之請求，欲保全強制
    執行者，得聲請假扣押。假扣押非有日後不能強制執行或甚
    難執行之虞者，不得為之。請求及假扣押之原因應釋明之。
    前項釋明如有不足，而債權人陳明願供擔保或法院認為適當
    者，法院得定相當之擔保，命供擔保後為假扣押，民國92年
    2月7日修正公布之民事訴訟法第522條第1項、第523條第1項
    及第526條第1項、第2項分別定有明文。又新修正民事訴訟
    法第526條第2項，已將「債權人雖未為前項釋明，如就債務
    人所應受之損害已供法院所定之擔保者，得命為假扣押」之
    規定，修正為「前項釋明如有不足，而債權人陳明願供擔保
    或法院認為適當者，法院得定相當之擔保，命供擔保後為假
    扣押」，以與同條第1項規定「請求及假扣押之原因，應釋
    明之」相呼應。是請求及假扣押之原因，債權人如未先為釋
    明，縱就債務人所應受之損害供法院所定之擔保者，亦不得
    命為假扣押，必因釋明而有不足，並經債權人陳明願供擔保
    或法院認為適當者，始得命供擔保後為假扣押，有最高法院
    94年度台抗字第156號民事裁定可資參照。查抗告人聲請對
    相對人之財產為假扣押，固據提出王謝玉秧戶籍謄本及全國
    財產稅總歸戶財產查詢清單（均影本）為請求原因之釋明，
    而依王謝玉秧戶籍謄本之登載，固可認相對人為王謝玉秧之
    配偶，惟民法第1016條所定：「結婚時屬於夫妻之財產，及
    婚姻關係存續中夫妻所取得之財產，為其聯合財產。但特有
    財產，不在其內。」已於91年6月26日修正公布時予以刪除
    ，並將原第1017條第1項前段規定：「聯合財產中，夫或妻
    於結婚時所有之財產，及婚姻關係存續中取得之財產，為夫
    或妻之原有財產，各保有其所有權。」修正為前段：「夫或
    妻之財產分為婚前財產與婚後財產，由夫妻各自所有。」並
    於第1018條修正規定為：「夫或妻各自管理、使用、收益及
    處分其財產。」顯見現行民法規定之法定財產制，已由夫妻
    各自保有其婚前與婚後財產，並各自管理、使用、收益及處
    分，即不能再以修正前民法第1017條第2項「聯合財產中，
    夫之原有財產及不屬於妻之原有財產之部分，為夫所有。」
    之規定為主張。查抗告人主張系爭自小客車既係王謝玉秧於
    97年8月13日購入並登記為其所有，依上開民法修正規定，
    自不能認非王謝玉秧所有，則抗告人雖援引修正前民法第10
    16條規定，仍不能為其請求相對人應負賠償責任之釋明，是
    以抗告人並未釋明對相對人有何假扣押之請求存在；況抗告
    人就相對人有如何應為假扣押之原因，僅表明「惟恐債務人
    隱匿財產，日後有不能強制執行或甚難執行之虞」等語，亦
    未提出性質上能即時調查之證據為釋明，抗告人就假扣押之
    請求及原因既無法為相當之釋明，縱陳明願供擔保，仍不合
    於得為假扣押之要件。原法院因而駁回抗告人對相對人部分
    之假扣押聲請，經核於法洵無違誤。抗告論旨，猶執前詞，
    指摘原裁定於其不利部分為不當，求予廢棄，非有理由，應
    予駁回。
三、據上論結，本件抗告為無理由，依民事訴訟法第495條之1第
    1項、第449條第1項、第95條、第78條，裁定如主文。
中    華    民    國    98    年     4    月    13    日
                  民事第一庭    審判長法  官    林金村
                                      法  官    張世展
                                      法  官    蘇清恭
上為正本係照原本作成。
如不服本裁定，僅得於收受本裁定正本送達後10日內以適用法規
顯有錯誤為理由，向本院提出再抗告狀（須附繕本）依法應繳納
抗告費新台幣1千元，並委任律師為訴訟代理人，始可再抗告於
最高法院。
中    華    民    國    98    年     4    月    13    日
                                      書記官    李梅菊
【附記】
民事訴訟法第495條之1第2項準用同法第466條之1第1、2項規定
：
(1)對於第二審判決上訴，上訴人應委任律師為訴訟代理人。但上
  訴人或其法定代理人具有律師資格者，不在此限。
(2)上訴人之配偶、三親等內之血親、二親等內之姻親，或上訴人
  為法人、中央或地方機關時，其所屬專任人員具有律師資格並
  經法院認為適當者，亦得為第三審訴訟代理人。
民事訴訟法第466條之2：
上訴人無資力委任訴訟代理人者，得依訴訟救助之規定，聲請第
三審法院為之選任律師為其訴訟代理人。


司法院資訊處製作；財團法人民間司法改革基金會備份。
